最高法院民事判決　　　　　　九十六年度台上字第二○一七號
上　訴　人　弘誠科技股份有限公司
法定代理人　乙○○
訴訟代理人　邱晃泉律師
　　　　　　詹芝怡律師
被 上訴 人　敦樸企業股份有限公司
法定代理人　甲○○
上列當事人間請求給付買賣價金事件，上訴人對於中華民國九十
六年一月九日台灣高等法院第二審判決（九十五年度上字第六八
三號），提起上訴，本院判決如下：
    主  文
原判決關於命上訴人再給付及駁回其附帶上訴暨各該訴訟費用部
分廢棄，發回台灣高等法院。
    理  由
本件被上訴人主張：上訴人於民國九十二年十一月二十八日以編
號00000000訂購單向伊訂購CD配件及Mental Plate各二
千件（下稱編號Ｃ○三訂單之貨物），價金合計美金六萬九千元
，折合新台幣（以下如未註明外幣別者，均同）二百三十四萬八
千七百六十元；伊已依約交貨，並由上訴人簽交同面額之支票乙
紙以支付該貨款。詎於九十三年八月十九日提示上開支票，竟遭
退票，經伊催告上訴人迄未給付等情。爰依買賣及票據之法律關
係，求為命上訴人給付二百三十四萬八千七百六十元及自九十三
年八月十九日起加付法定遲延利息之判決（第一審判命上訴人給
付十三萬六千二百二十八元本息，駁回被上訴人其餘請求。兩造
分別提起第二審上訴及附帶上訴，原審判命上訴人再給付一百三
十八萬八千一百十七元本息，並駁回上訴人之附帶上訴。至原審
另駁回被上訴人之其餘上訴，及上訴人在第一審以「反訴」請求
被上訴人給付美金十一萬二千七百五十九點八元暨新台幣三百四
十一萬五千八百零七點三元之本息，經第一審判決其敗訴等部分
，均已確定，不在本院審判範圍）。
上訴人則以：伊先以編號00000000訂購單向被上訴人訂
購CD配件及Mental Plate各三千件（下稱編號Ｃ○一訂單之貨物
），繼再訂購編號Ｃ○三訂單之貨物，惟前開貨物均有瑕疵及逾
期交貨之情事，被上訴人依約即應給付伊延滯金美金十八萬一千
七百五十九點八元，及賠償伊因flash memory市場跌價之損失三
百四十一萬五千八百零七點三元，伊自得以其中美金六萬九千元
與被上訴人之系爭買賣價金及票款債權抵銷等語，資為抗辯。
原審廢棄第一審所為被上訴人敗訴之部分判決，改判命上訴人再
給付被上訴人一百三十八萬八千一百十七元本息，並維持第一審
判決被上訴人勝訴部分，駁回上訴人之附帶上訴（十三萬六千二
百二十八元本息），係以：上訴人先後向被上訴人訂購前揭貨物
二批，被上訴人均已交貨，上訴人除付清編號Ｃ○一訂單之貨款
外，所簽交支付編號Ｃ○三訂單之貨款支票，提示遭退票等情，
有兩造所不爭之訂購單、存證信函、支票及退票理由單可稽。上
訴人雖辯稱：各該貨物均有瑕疵及逾期交貨之情事云云，惟編號
Ｃ○一訂單之貨物，第一次交付之三百件，上訴人於抽驗時發現
部分瑕疵，係由其全部退回重新檢修；另第二次交付之一千五百
件，係因第一批抽驗結果發現部分瑕疵，經兩造協商後，被上訴
人同意全部退回重新檢修，並非全部有瑕疵，有上訴人於九十三
年一月七日所具之備忘錄電子郵件為憑，並分據證人即兩造之員
工湯意廷（原名湯永芳）及陳文祥證述明確。上訴人抗辯貨物全
部有瑕疵之詞，自不足取。至其所稱遲延交貨一節，經查：編號
Ｃ○一訂單第一批三百件貨物交貨逾期二天，第二批一千五百件
貨物如期交付，第三批一千二百件貨物，其中四百件遲延交付二
十一天，其餘八百件雖逾三十天，但係因不可歸責於被上訴人事
由所致，不能令其負遲延責任。編號Ｃ○三訂單之貨物，被上訴
人僅如期交付二百件，其餘一千八百件逾期三十四天，有被上訴
人之出貨發票、出貨運單、訂購單、電子郵件可考。足見被上訴
人確有遲延交貨，合計逾期五十七天。至編號Ｃ○一訂單第一批
三百件及第二批一千五百件貨物，被上訴人既已依債務本旨提出
給付，縱上訴人嗣發現有瑕疵而要求另交付無瑕疵之物，於被上
訴人再交付無瑕疵之物時已逾期，亦不應計入遲延天數。上訴人
辯稱此部分尚應計入遲延日數，即非可取。次查上開訂購單均約
定：「以上產品須確保交期之準確，若逾期未交貨，自逾期日起
，得向供方（被上訴人）求償貨款百分之二之延滯金，以日計算
至交貨完成日止」，觀其按日計罰之文義，可知其意在促使被上
訴人遵期履行，應屬懲罰性之違約金。依前述被上訴人就編號Ｃ
○一、Ｃ○三訂單各批貨物出貨件數及逾期之天數，以每件美金
三十四．五元按約定之百分之二計算結果，被上訴人應給付之延
滯金共為美金四萬八千四百三十八元。經斟酌一般客觀事實、社
會經濟狀況及當事人所受損害情形等一切情況，認該約定之違約
金額顯屬過高，應予核減至二分之一即美金二萬四千二百十九元
為適當。上訴人據此主張抵銷，核無不合。經與被上訴人得請求
編號Ｃ○三訂單之價金美金六萬九千元抵銷後，上訴人尚應給付
被上訴人價金美金四萬四千七百八十一元，依兩造約定之匯率折
合為新台幣一百五十二萬四千三百四十五元。從而，被上訴人請
求上訴人給付買賣價金於此範圍內之本息，核屬正當，應予准許
等詞，為其判斷之基礎。
按債務人非依債務本旨實行提出給付者，不生提出之效力，民法
第二百三十五條定有明文。準此，物之交付義務人所提出交付之
物，若與契約訂定之內容不符者，即不得謂已依債務本旨提出，
自不生提出之效力。查本件兩造訂購單均載明，產品交貨時需經
品質驗正無誤後，方可辦理驗收正式交貨（一審卷第一宗二八、
二九頁）。且被上訴人交付編號Ｃ○一訂單第一批三百件、第二
批一千五百件之貨物時，因抽驗結果發現部分瑕疵，而退回重新
檢修，或經上訴人要求另交付無瑕疵之物，為原審所確定之事實
。果爾，被上訴人所提出交付之物，既與契約（訂購單）約定之
內容不符，能否謂為已依債務本旨提出給付？殊非無疑。原審未
究明編號Ｃ○一訂單第一批三百件、第二批一千五百件於各該交
貨日，是否均已完成驗收交貨？遽認其事後補正無瑕疵之物或已
檢修之物，即不負給付遲延責任而為不利於上訴人之認定，自嫌
速斷。其次，當事人約定契約不履行之違約金過高者，法院固得
依民法第二百五十二條以職權減至相當之數額，惟是否相當仍須
依一般客觀事實、社會經濟狀況及當事人所受損害情形，以為酌
定標準（參見本院四十九年台上字第八○七號判例）。上訴人一
再辯稱：本件交易標的為新興消費性電子產品，一旦延誤對市場
銷售影響甚大，且致伊受flash memory市場跌價損失美金十萬餘
元，違約金並未過高等語（一審卷第二宗二四九頁、原審卷一一
一頁），而被上訴人確有遲延交貨之違約情事，又為原審所認定
。則原審疏未審認上訴人所受損害等情形，對上訴人前述重要之
攻防方法，未說明其取捨意見，逕予核減違約金至二分之一，亦
嫌疏略，不無理由不備之違法。上訴論旨，指摘原判決對其不利
部分為不當，求予廢棄，非無理由。
據上論結，本件上訴為有理由。依民事訴訟法第四百七十七條第
一項、第四百七十八條第二項，判決如主文。
中　　華　　民　　國　九十六　年　　九　　月　　六　　日
                      最高法院民事第四庭
                          審判長法官  蘇　茂　秋
                                法官  陳　碧　玉
                                法官  吳　謀　焰
                                法官  劉　靜　嫻
                                法官  張　宗　權
      本件正本證明與原本無異
                                      書  記  官
中　　華　　民　　國　九十六　年　　九　　月　 十九 　日
                                                      Ｋ
